【裁判字號】    97,婚再,2
【裁判日期】    970526
【裁判案由】    聲請再審
【裁判全文】
臺灣臺南地方法院民事判決               97年度婚再字第2號
再審原告  甲○○
再審被告  丙○○
上列再審原告與再審被告間請求離婚事件，再審原告對於中華民
國九十六年七月九日本院九十六年度婚字第一三○號確定判決提
起再審之訴，本院判決如下：
    主  文
再審之訴駁回。
再審訴訟費用新臺幣參仟元由再審原告負擔。
    事實及理由
一、本件再審意旨略以：
  （一）兩造原為夫妻關係，於民國九十三年間，再審被告無故
        離家，再審原告乃向警方申請求為失蹤人口之協尋，經
        警方在特種行業臨檢尋獲再審被告並護送回家後，再審
        被告不思檢點，反變本加厲，竟再度並同時帶兩造女兒
        一起到特種行業上班，再審原告憤而再向警方報案協尋
        ，未料再審被告竟藉詞再審原告多次向警局報案伊為失
        蹤人口，使伊上班處所經常被警臨檢，伊常須至警局報
        到有諸多不便，以兩造婚姻已構成難以維持之重大事由
        為由，訴請離婚。
  （二）按再審被告所持離婚理由，係可歸責於再審被告自己，
        原無法判准離婚，詎再審被告為達到離婚之目的，明知
        兩造原住之臺南縣永康市○○路一二八巷二號四樓之一
        之房屋已遭法院拍賣，再審原告雖將戶籍登記在「臺南
        縣永康市○○街二七巷二十號」，然實際係另賃居於「
        臺南縣永康市○○路一五六號三樓」，惟再審被告竟在
        起訴狀中將再審原告之住所記載為「臺南縣永康市○○
        街二七巷二十號」，致使再審原告無法收受鈞院開庭通
        知而不知應到庭應訴，再審被告再為聲請一造辯論而為
        判決，以此蒙蔽法官得逞，鈞院果以九十六年度婚字第
        一三○號判決再審被告勝訴，並已確定。
  （三）綜上所述，再審被告明知再審原告之住居所，卻故意記
        載不正確之住居所，以此手段蒙蔽法院，而得到勝訴終
        局判決，妨害司法判決之公正性，再審原告為此爰依民
        事訴訟法第四百九十六條第一項第六款之規定，提起本
        件再審之訴，且鈞院九十六年度婚字第一三○號離婚判
        決係於九十六年八月七日確定，然再審原告係遲至九十
        七年三月十日經兩造之子乙○○轉述才知悉上情，驚訝
        之餘，於九十七年三月十一日急忙到臺南市中西區戶政
        事務所申請戶籍謄本，才知已被離婚之事，再審原告提
        起本訴尚未逾再審三十日之期間，自屬合法。
  （四）對於再審被告答辯之陳述：再審被告起訴離婚之前，有
        請律師寫存證信函寄往再審原告父母之住所，內容係要
        求再審原告於十四日內去律師事務所辦理離婚事宜，再
        審原告雖有跟再審被告的同學提及：若再審被告要打離
        婚訴訟是打不贏的，因為是再審被告先離家出走等語，
        惟實際上再審原告並不知再審被告已提起離婚訴訟。
  （五）並聲明：
        一臺灣臺南地方法院九十六年度婚字第一三０號判決廢
          棄。
        二上開廢棄部分，原告之訴駁回。
二、再審被告則以：再審被告只知道再審原告之戶籍地，並不知
    道再審原告實際居住之地址，再審被告並非明知再審原告之
    住所而隱瞞，且再審被告前提起離婚訴訟後，曾自同學耳聞
    再審原告有說再審被告無法打贏離婚官司，故再審原告應知
    道再審被告訴請離婚之事等語，資為抗辯。並聲明：如主文
    所示。
三、得心證之理由：
  （一）按再審之訴，應於三十日之不變期間內提起。前項期間
        ，自判決確定時起算，判決於送達前確定者，自送達時
        起算；其再審之理由發生或知悉在後者，均自知悉時起
        算。但自判決確定後已逾五年者，不得提起。以第四百
        九十六條第一項第五款、第六款或第十二款情形為再審
        之理由者，不適用前項但書之規定，民事訴訟法第五百
        條定有明文。查本件再審原告係以本院九十六年度婚字
        第一三○號民事確定判決，具有民事訴訟法第四百九十
        六條第一項第六款之再審事由，向本院提起再審之訴，
        則本件首應審酌者即為再審原告提起本件再審之訴，是
        否係於三十日之不變期間內提起？茲析述如下：
        一查再審被告前係以兩造間有難以維持婚姻之重大事由
          存在，而依民法第一千零五十二條第二項之規定訴請
          離婚，並以再審原告應受送達處所不明為由，聲請一
          造辯論判決，經本院以九十六年度婚字第一三○號民
          事判決判准兩造離婚，且已於九十六年八月七日確定
          等情，業經本院依職權調取該離婚事件卷宗核閱綦詳
          ，堪予認定。
        二又再審原告主張伊實未收受上開確定判決，無從知悉
          判決內容，嗣伊於九十七年三月十日經兩造長子乙○
          ○轉述，始知已遭再審被告訴請判決離婚確定之事實
          ，業經證人即兩造之長子乙○○證述綦詳，且為再審
          被告所不爭執，自堪信再審原告確係於九十七年三月
          十日始知悉本院九十六年度婚字第一三○號民事確定
          判決有再審理由存在，參諸上開規定，再審原告提起
          本件再審之訴之三十日不變期間應自其知悉時即九十
          七年三月十日起算，而再審原告係於九十七年三月十
          八日提起本件再審之訴，並未逾三十日之不變期間，
          自屬合法。
  （二）本件其次應審酌者為本院九十六年度婚字第一三○號民
        事確定判決是否有民事訴訟法第四百九十六條第一項第
        六款所規定之再審事由存在？茲析述如下：
        一按當事人知他造之住居所，指為所在不明而與涉訟者
          ，得以再審之訴對於確定終局判決聲明不服，民事訴
          訟法第四百九十六條第一項第六款定有明文。而依該
          規定提起再審之訴者，必須相對人在其主觀上明知他
          造之住居所，故以不實之陳述，指為所在不明而與涉
          訟者，始足當之；若因過失不知他造之住居所而指為
          所在不明，則不在本款適用之列。
        二又按對於當事人之送達，有應為送達之處所不明者，
          受訴法院得依聲請，准為公示送達，民事訴訟法第一
          百四十九條第一項第一款定有明文。又民事訴訟法第
          一百四十九條第一項第一款所謂「應為送達之處所不
          明者」，係指已用相當之方法探查，仍不知其應為送
          達之處所者而言（最高法院八十二年度台上字第二八
          二號判決要旨參照）。
        三經查本院九十六年度婚字第一三○號判決，係以再審
          原告應為送達處所不明，而以公示送達之方式送達再
          審原告，進而依再審被告之聲請一造辯論判決，業經
          本院依職權調取該離婚事件卷宗核閱綦詳。又再審原
          告主張再審被告於上開離婚訴訟事件中明知再審原告
          之住所，卻故意指為所在不明而與再審原告涉訟，致
          再審原告受不利之判決等情，為再審被告所否認，且
          兩造之長子乙○○亦證稱：「我知道我父親（即再審
          原告）住在那裡，但是不知道住址，我也有我父親的
          電話。媽媽（即再審被告）應該不知道爸爸實際住在
          那裡。（你沒有跟你媽媽講過爸爸實際住所的位置？
          ）沒有，沒有人問我，我就沒有講。媽媽也沒有問過
          我。（你知道爸爸手機，媽媽知不知道？）應該不清
          楚。因為我爸爸有換過一次手機。今年三月十日左右
          媽媽打電話給我，問我爸爸知不知道離婚的事，我說
          不清楚，媽媽就叫我打電話跟爸爸說，所以媽媽應該
          不知道爸爸的手機號碼。」等語，足認再審被告主觀
          上並無明知再審原告之住居所卻指為所在不明而與之
          涉訟之情事，且再審被告於上開離婚事件之訴訟程序
          中，已提出其所知再審原告之住址文件即再審原告之
          戶籍謄本，法院依再審被告提出之戶籍謄本並訊問證
          人後，仍不能知悉再審原告應為送達之處所，始依民
          事訴訟法第一百四十九條第一項第一款之規定准以公
          示送達之方式送達再審原告，進而依再審被告之聲請
          一造辯論判決，揆諸前開說明，自難認系爭確定判決
          有民事訴訟法第四百九十六條第一項第六款規定之再
          審理由存在。
        四綜上所述，再審原告主張本院九十六年度婚字第一三
          ○號民事確定判決有民事訴訟法第四百九十六條第一
          項第六款之再審理由，實不足採，從而，再審原告執
          此提起本件再審之訴，為無理由，應予駁回。
四、據上論結，本件再審之訴為無理由，依民事訴訟法第七十八
    條、第八十七條第一項，判決如主文。
中    華    民    國    97    年    5     月    26    日
                  家事法庭    法  官   葉惠玲
以上正本係照原本作成。
如對本判決上訴，須於判決送達後20日內向本院提出上訴狀
中    華    民    國    97    年    5     月    26    日
                              書記官   鄭秀美


司法院資訊處製作；財團法人民間司法改革基金會備份。
